【裁判字號】    99,台上,647
【裁判日期】    990129
【裁判案由】    強盜
【裁判全文】
最高法院刑事判決              九十九年度台上字第六四七號
上  訴  人  甲○○
上列上訴人因強盜案件，不服台灣高等法院中華民國九十八年十
月二十九日第二審判決（九十八年度上訴字第三二七０號，起訴
案號：台灣板橋地方法院檢察署九十七年度偵字第二四八三二號
），提起上訴，本院判決如下：
    主  文
上訴駁回。
    理  由
按刑事訴訟法第三百七十七條規定，上訴於第三審法院，非以判
決違背法令為理由，不得為之。是提起第三審上訴，應以原判決
違背法令為理由，係屬法定要件。如果上訴理由書狀並未依據卷
內訴訟資料，具體指摘原判決不適用何種法則或如何適用不當，
或所指摘原判決違法情事，顯與法律規定得為第三審上訴理由之
違法情形，不相適合時，均應認其上訴為違背法律上之程式，予
以駁回。本件原審經審理結果，認為上訴人甲○○有如原判決事
實欄所載強盜強制性交之犯行，罪證明確，因而撤銷第一審之科
刑判決，改判論上訴人以成年人故意對少年犯強盜強制性交罪，
處有期徒刑拾肆年。已詳敘調查、取捨證據之結果及憑以認定犯
罪事實之心證理由。並就上訴人否認犯行之供詞及其所辯各語認
非可採，予以論述及指駁。從形式上觀察，原判決尚無足以影響
判決結果之違背法令情形存在。上訴意旨略稱：（一）警員於製
作上訴人之第二次筆錄之前，曾脅迫上訴人認罪，該次警詢筆錄
，即非可採。原判決採為證據，自有違誤。（二）原審既未採集
被害人Ａ女（人別資料詳卷）口腔內之ＤＮＡ，查明上訴人有無
對其強制性交（口交），又未採取被害人陳○○（人別資料詳卷
）所有之皮夾及提款卡上之指紋加以比對，以查明上訴人是否確
有強取其提款卡並逼問密碼，俱有應於審判期日調查之證據而未
予調查之違法。（三）上訴人自始即否認有強盜強制性交之犯行
，雖持刀走向陳○○、Ａ女，然未取其等任何物品，上訴人並無
強盜之犯意。陳○○與Ａ女係男女朋友關係，其二人有串證之虞
，其等證言不足採取，原判決予以採用，採證違法等語。
惟查：（一）原判決業已說明上訴人否認第二次警詢自白之任意
性，為免爭議，認上訴人於民國九十七年五月二十六日之第二次
警詢筆錄，無證據能力，不採為上訴人論罪依據等由（見原判決
第三頁，理由壹之(二)）。上訴意旨（一）核係未依卷內資料所為
之指摘，自非上訴第三審之適法理由。（二）刑事訴訟法第一百
六十三條規定揭櫫當事人調查證據主導權之大原則，法院於當事
人主導之證據調查完畢後，認為事實未臻明瞭仍有待釐清時，固
得斟酌具體個案之情形，裁量是否補充介入調查。但如待證事實
已臻明瞭，無再調查之必要者，法院未為無益之調查，即不能指
為有應調查之證據而不予調查之違法。原判決綜核上訴人之部分
陳述，證人陳○○、Ａ女於偵訊及第一審證述被害經過，並參酌
案發後陳○○、Ａ女即持沾有犯罪嫌疑人血跡之水果刀一把報案
，經警採集該水果刀上之血跡加以採樣留存，嗣上訴人於九十七
年一月間因另涉犯強盜案件到案，經警採集其唾液樣本與先前水
果刀上所採樣血跡棉棒，送請內政部警政署刑事警察局鑑驗比對
結果，血跡棉棒上血液樣本之ＤＮＡ－ＳＴＲ與上訴人之型別相
同，該型別在台灣地區中國人分布機率預估為三．四八乘十的負
二十一次方，有該局九十七年五月十三日刑醫字第０九七００七
００八八號鑑驗書在卷等證據資料，憑以認定上訴人確有本件強
盜強制性交犯行之論證。而以上訴人否認犯罪，辯稱：伊是到河
堤旁小解，看到陳○○與Ａ女在該處發生性行為，一時好奇，乃
回機車取出水果刀，再繼續看其二人性交，被其等發現後，可能
因害怕，要求伊不要加害他們，並要伊查看其二人之皮包，但伊
沒拿其等之財物，亦無要求Ａ女口交云云，為卸責之詞，不足採
取等情。待證事實並無不明瞭之處。又原審審判長於九十八年十
月十五日上午審判時，詢以：「尚有證據請求調查？」上訴人及
其原審辯護人均僅陳稱：希望傳喚被害人作證等語（見原審卷第
五九頁正、背面），且在原審辯論終結前，亦未聲請為上訴意旨
（二）所述證據之調查，因待證事實已明，原審未另為無益之調
查，究與應於審判期日調查之證據而未予調查之違法情形有別，
不得據為第三審上訴之適法理由。（三）其餘上訴意旨，經核係
置原判決所為明白論斷於不顧，仍持已為原判決指駁之陳詞再事
爭辯，或對於事實審法院取捨證據與自由判斷證據證明力之職權
行使，徒以陳○○與Ａ女係男女朋友，有串證之虞云云之說詞，
任意指摘，難認已符合首揭法定之第三審上訴要件。其上訴違背
法律上之程式，應予駁回。
據上論結，應依刑事訴訟法第三百九十五條前段，判決如主文。
中    華    民    國  九十九  年    一    月  二十九  日
                      最高法院刑事第九庭
                          審判長法官  邵  燕  玲
                                法官  李  伯  道
                                法官  孫  增  同
                                法官  李  英  勇
                                法官  李  錦  樑
      本件正本證明與原本無異
                                      書  記  官
中    華    民    國  九十九  年    二    月    三    日
                                                      Ｅ

司法院資訊處製作；財團法人民間司法改革基金會備份。
